【裁判字號】    90,訴,1854
【裁判日期】    900907
【裁判案由】    偽造文書等
【裁判全文】
臺灣高雄地方法院刑事判決                          九十年度訴字第一八五四號
    公  訴  人  臺灣高雄地方法院檢察署檢察官
    被      告  甲○○
右列被告因偽造文書等案件，經檢察官提起公訴（九十年度偵字第一六四六號），本
院判決如左：
    主  文
甲○○共同行使偽造私文書，足以生損害於公眾及他人，處有期徒刑肆月，如易科罰
金，以參佰元折算壹日，緩刑貳年。
偽造之引擎號碼Ｌ0000000Ｋ號及車身號碼Ｌ0000000Ｋ號，均沒收。
    事  實
一、甲○○於民國八十八年九月間，與不詳年籍姓名「洪姓」之成年男子，共同基於
    故買贓物及偽造私文書後加以行使之犯意聯絡，明知引擎號碼Ｓ２Ｙ００８５２
    Ｋ號、車身號碼Ｓ２Ｙ００８５２Ｋ號（為乙○○所有，車牌號碼ＳＲ─八四一
    三號自用箱型車，於八十八年八月間，在嘉義縣大林鎮○○路六六五號前失竊）
    之福特牌自用箱型車之引擎及車身，係來路不明，而由不詳姓名之人所竊得之贓
    物，竟因甲○○積欠丙○○新台幣（下同）五萬元，經雙方商談結果由甲○○代
    為整修丙○○所持有使用之車牌號碼Ｎ九─九五四八號自用箱型車，以抵償上開
    債務，而購入乙○○所失竊上開自用箱型車之車身及引擎，更換到丙○○所持用
    之前開自用箱型車，且將原有之引擎號碼磨平，擅自重新打造為Ｌ000000
    0Ｋ號，並將車身號碼偽造為Ｌ0000000Ｋ號（即原車牌號碼Ｎ九─九五
    四八號自用箱型車之車身及引擎號碼），再懸掛Ｎ九─九五四八號車牌於該自用
    箱型車上，待整修完成後，交還予不知情之丙○○，而由丙○○行駛使用該車，
    足生損害於乙○○、製造廠商之信譽及公路監理機關對車輛管理之正確性。嗣於
    九十年一月九日上午八時三十分許，為警在高雄縣旗山鎮○○○路三五三巷三十
    一號前查獲該車，經丙○○之供述，始循線查知上情。
二、案經高雄縣警察局旗山分局移送台灣高雄地方法院檢察署檢察官偵查起訴。
    理  由
一、訊據被告甲○○固坦認確有於八十八年九月間，因積欠丙○○五萬元，經雙方商
    談結果由其代為修理丙○○所持有使用車牌號碼Ｎ九─九五四八號自用箱型車，
    以抵償上開債務，並將丙○○持用之上開自用箱型車交予不詳年籍姓名「洪姓」
    之成年男子整修，而更換乙○○所有失竊之引擎號碼Ｓ２Ｙ００８５２Ｋ號、車
    身號碼Ｓ２Ｙ００８５２Ｋ號之引擎及車身，且將該引擎原有號碼磨平，重新打
    造為Ｌ0000000Ｋ號，及車身號碼偽造為Ｌ0000000Ｋ號，後交還
    丙○○使用之事實不諱，惟矢口否認有何上開犯行，辯稱：車子是交予不詳年籍
    姓名「洪姓」之友人整修，伊並不知所更換之引擎及車身為贓物，亦不知該引擎
    及車身號碼遭偽造之事，伊均以電話與其聯絡，現該洪姓友人已不知所蹤，找不
    到人云云。惟查：
  (一)被告確有於八十八年九月間，因積欠丙○○五萬元，經雙方商談結果由其代為修
    理丙○○所持有使用車牌號碼Ｎ九─九五四八號自用箱型車，以抵償上開債務，
    並將丙○○持用之上開自用箱型車交予不詳姓名年籍「洪姓」之成年男子整修，
    而更換乙○○所有失竊之引擎號碼Ｓ２Ｙ００８５２Ｋ號、車身號碼Ｓ２Ｙ００
    ８５２Ｋ號之引擎及車體，且將該引擎原有號碼磨平，重新打造為Ｌ00000
    00Ｋ號，及車身號碼偽造為Ｌ0000000Ｋ號，後交還丙○○使用之事實
    ，業據被告甲○○於偵查及本院審理時均供承不諱，核與證人丙○○於偵查及本
    院審理時證述之情節相符，並有丙○○現所持有使用車牌號碼Ｎ九─九五四八號
    自用箱型車之照片十五張附卷可稽；是此部分事實，堪予認定。又系爭引擎號碼
    Ｓ２Ｙ００８５２Ｋ號、車身號碼Ｓ２Ｙ００８５２Ｋ號，係為乙○○所有，車
    牌號碼ＳＲ─八四一三號自用箱型車之引擎及車身，於八十八年八月間，在嘉義
    縣大林鎮○○路六六五號前失竊之事實，業據乙○○於警訊中證述甚詳，並有車
    輛竊盜、車牌失竊資料個別查詢報表一紙在卷足憑，且有贓物認領保管單一紙附
    卷可資佐證，是系爭引擎及車身係不詳姓名之人因犯財產罪所取得之物，為刑法
    贓物罪章所稱之贓物無訛。
  (二)被告於本院審理時辯稱：伊交付丙○○上開自用箱型車予「洪姓」友人，係欲以
    舊車身及引擎更換、整修，費用共計五萬三千元，除積欠丙○○五萬元抵償外，
    另向丙○○收取三千元云云，證人丙○○於警訊及本院審理時證稱：伊原有之自
    用箱型車為西元一九九○年出廠、一千七百八十九西西、引擎號碼Ｌ00000
    00Ｋ號，因被告積欠伊五萬元，他說要開去修理抵債，修好後伊再付三千元予
    被告，故該車修理所需費用共計為五萬三千元等語，並有丙○○所持有使用自用
    箱型車之車籍作業系統─查詢認可資料乙紙在卷可按。而按自用箱型車之引擎及
    車身為自用箱型車最具價值之構成部分，具有一定之價額，且被告所更換之引擎
    及車身係於八十四年（即西元一九九五年）出廠，並將原有一千七百八十九西西
    之引擎更換為一千九百九十八西西之引擎，而被告於八十八年九月間購買、更換
    系爭引擎及車身時，該引擎及車身僅有約四年之車齡，復被告僅均以電話與該「
    洪姓」友人聯繫，並不知其真實姓名及其他相關年籍資料，足見被告與該「洪姓
    」友人並非熟識；是如系爭引擎及車身並非贓物，被告與綽號「洪姓」友人既無
    特殊交誼，豈會僅以五萬三千元之費用更換、整修系爭引擎及車身，而遠低於市
    價之行情？又被告交予丙○○上開自用箱型車予不詳年籍姓名之「洪姓」友人，
    係欲以舊車身及引擎更換、整修，已如前述，而汽車之引擎及車身於製造廠商出
    廠時，均有一定之編號以為識別，並引擎號碼亦經監理機關登記在案，此為一般
    人所具之常識，是被告既欲更換、整修該車之引擎及車身，而未使該「洪姓」友
    人提供相關引擎及車身之車籍資料，以查明所更換者是否為合法來源，實有違常
    情；且被告即欲以舊車之引擎更換，更換後之引擎號碼卻與丙○○原有自用箱型
    車之引擎號碼相同，豈會不知原有之引擎號碼已遭磨平，再擅自重新打造？從而
    ，被告將丙○○持用之上開自用箱型車交予不詳姓名年籍「洪姓」之友人更換、
    整修時，當已認識系爭引擎及車身係屬贓物，並為避免為警查獲，而將原有之引
    擎號碼磨平，擅自重新打造為Ｌ0000000Ｋ號，並將車身號碼偽造為Ｌ0
    000000Ｋ號，而以「借屍還魂」之方式，將系爭引擎及車身更換至丙○○
    持用之上開自用箱型車之事實，亦堪認定。
  (三)綜上所述，被告辯稱不知為贓物，亦不知該引擎及車身號碼遭偽造之事云云，顯
    係事後卸責之詞，不足採信。是本件事證明確，被告上開犯行，實堪認定。
二、按引擎及車身號碼係汽車製造商打製在引擎及車身上，足以表示製造工廠及車輛
    出廠日期之標記，同時亦表彰製造廠商之品質及信譽用意之證明，依此汽車製造
    商所慣行之事實，應屬刑法第二百二十條第一項所規定以文書論之私文書。被告
    偽刻引擎及車身號碼之行為，亦足以生損害於公路監理機關對車輛管理之正確性
    及原所有人乙○○之權益，被告偽造引擎及車身號碼後，交予不知情之丙○○行
    駛該部車牌號碼Ｎ九─九五四八號自用箱型車，已達於行使私文書之階段。核被
    告甲○○所為，係犯刑法二百二十條、第二百十條、第二百十六條之行使偽造私
    文書罪及第三百四十九條第二項之故買贓物罪。被告與不詳年籍姓名「洪姓」之
    成年男子間，就右揭犯行，有犯意聯絡與行為分擔，皆為共同正犯。其偽造私文
    書之低度行為，為行使偽造私文書之高度行為所吸收，不另論罪。被告行使偽造
    私文書罪與故買贓物罪所犯二罪間，有方法結果之牽連關係，應從重依行使偽造
    私文書罪處斷。公訴意旨雖未論及行使偽造私文書部分，惟該部分與已起訴之偽
    造私文書部分，有實質上一罪關係，為起訴效力所及，本院自得併予審理，附此
    敘明。爰審酌被告並無犯罪前科，品行非劣，購買贓物後並偽造引擎及車身號碼
    ，危害社會治安甚鉅，及致被害人乙○○受有損害，惟念其因貪小便宜，一時失
    慮，觸犯刑章，偽造引擎及車身號碼之動機，係為使代為整修之車輛得以行駛，
    及犯罪態度等一切情狀，量處如主文所示之刑，以資懲儆；又按刑法第四十一條
    業經立法院於九十年一月四日修正，於九十年一月十日經總統公布施行，並於同
    年月十二日生效，該條規定：「犯最重本刑為五年以下有期徒刑之刑之罪，而受
    六個月以下有期徒刑或拘役之宣告，因身體、教育、職業、家庭之關係或其他正
    當事由，執行顯有困難者，得以一元以上三元以下折算一日，易科罰金。但確因
    不執行所宣告之刑，難收矯正之效，或難以維持法秩序者，不在此限。」、「併
    合處罰之數罪，均有前項情形，其應執行之刑逾六月者，亦同」，被告所犯行使
    偽造私文書罪，係五年以下有期徒刑之罪，且科處六個月以下有期徒刑之刑，被
    告犯罪時間雖在上開條文修正生效前，然依刑法第二條第一項前段規定，行為後
    法律有變更者，原則上適用裁判時之法律，復經新舊法比較結果，新修正之條文
    對於易科罰金之條件有利於行為人，故依刑法第二條第一項前段規定，被告所宣
    告之刑，應依新修正之刑法第四十一條第一項規定，諭知如易科罰金之折算標準
    。末查，被告前未曾受有期徒刑以上刑之宣告，有台灣高等法院被告全國前案紀
    錄表可按，其因一時貪慾圖便，短於思慮，致觸犯本件犯行，經本件偵審程序及
    此刑宣告之教訓，應知警惕，而無再犯之虞，本院認前開所宣告之刑，以暫不執
    行為適當，併宣告緩刑二年，以啟自新。另偽造之引擎號碼Ｌ0000000Ｋ
    號及車身號碼Ｌ0000000Ｋ號，係屬被告所有且供本件犯罪所用之物，已
    如前述，爰依刑法第三十八條第一項第二款規定宣告沒收。
據上論斷，應依刑事訴訟法第二百九十九條第一項前段，刑法第二條第一項前段、第
二十八條、第二百十六條、第二百十條、第二百二十條第一項、第三百四十九條第二
項、第三十八條第一項第二款、修正後第四十一條第一項、第五十五條、第七十四條
第一款，罰金罰鍰提高標準條例第一條前段、第二條，判決如主文。
本案經檢察官吳昭瑩到庭執行職務。
中      華      民      國          九十    年      九    月      七    日
                                  臺灣高雄地方法院刑事第六庭
                                      法  官   洪榮家
右正本證明與原本無異。
如不服本判決，應於判決送達後十日內，向本院提出上訴狀。
                                      書記官   陳寰瑛
中      華      民      國          九十    年      九    月      七    日
附錄本案論罪科刑法條全文：
刑法第二百十條：
  偽造、變造私文書，足以生損害於公眾或他人者，處五年以下有期徒刑。
刑法第二百十六條：
  行使第二百十條至第二百十五條之文書者，依偽造、變造文書或登載不實事項或使
  登載不實事項之規定處斷。
刑法第二百二十條：
  在紙上或物品上之文字、符號、圖畫、照像，依習慣或特約，足以為表示其用意之
  證明者，關於本章及本章以外各罪，以文書論。
  錄音、錄影或電磁記錄，藉機器或電腦之處理所顯示之聲音、影像或符號，足以為
  表示其用意之證明者，亦同。
  稱電磁記錄，指以電子、磁性或其他無法以人之知覺直接認識之方式所製成之記錄
  ，而供電腦處理之用者。
刑法第三百四十九條第二項：
  搬運、寄藏、故買贓物或為牙保者，處五年以下有期徒刑、拘役或科或併科一千元
  以下罰金。


司法院資訊處製作；財團法人民間司法改革基金會備份。
